臺灣臺南地方法院民事裁定　　　　　 100年度司財管字第97號
聲　請　人　森田
上列聲請人聲請對被繼承人受選任遺產管理人事件，本院裁定
如下：
    主  文
選任財政部國有財產局臺灣南區辦事處臺南分處為被繼承人受
之遺產管理人。
准對被繼承人受之繼承人為公示催告。
聲請人應於本裁定送達後二十日內將本公示催告登載公報、新聞
紙或其他相類之傳播工具一日。
被繼承人受之大陸地區以外之繼承人，應自本公示催告最後登
載新聞紙之日起一年二月內承認繼承，上述期間屆滿無繼承人承
認繼承時，其遺產於清償債權，並交付遺贈物後如有賸餘，即歸
屬國庫。
聲請程序費用新臺幣壹仟元由被繼承人受之遺產負擔。
    理      由
一、按繼承人均拋棄其繼承權者，準用關於無人承認繼承之規定
    ，民法第1176條第6項定有明文。又繼承開始時，繼承人之
    有無不明，而不能依民法第1177條選定遺產管理人時，得由
    利害關係人聲請法院選任之，民法第1178條第2項亦定有明
    文。
二、本件聲請意旨略以：被繼承人受（男，明治44年3月22日
    生，大正8年1月24日死亡，生前最後住所：臺南廳新化東里
    山仔頂庄482番地）與聲請人為坐落臺南市○○區○○段199
    、200、212地號土地之共有人，今上述土地欲分割，惟被繼
    承人受於大正8年1月24日死亡，絕嗣，無第二、三、四順
    位繼承人，是否仍有應繼承之人不明，而其親屬會議並未於
    一個月內選定遺產管理人，致聲請人對上開遺產無法行使權
    利，為確保聲請人之權利，故聲請人以利害關係人身分向法
    院聲請為被繼承人受選任遺產管理人等語。
三、經查，聲請人主張之前開事實，業據提出臺南市○○區○○
    段199、200、212地號土地登記第二類謄本、繼承系統表、
    除戶謄本等件附卷為憑，並經本院依職權向台南市山上區戶
    政事務所調閱被繼承人配偶及第一順位繼承人之最新戶籍謄
    本核閱綦詳，有臺南市山上區戶政事務所100年10月18日南
    市山上戶字第1000002152、1000002389號函可供佐證，是聲
    請人之主張應足採信。又查被繼承人受死亡後，其已無法
    定繼承人，且未準用民法第1177條之規定選定遺產管理人，
    而被繼承人受與聲請人為上述土地之共有人，故聲請人以
    利害關係人之身分聲請選任被繼承人受之遺產管理人，核
    與上開規定並無不合，應予准許。
四、按公示催告期限屆滿，無繼承人承認繼承時，其遺產於清償
    債權，並交付遺贈物後，如有剩餘，歸屬國庫；又按非公用
    國有財產以財政部國有財產局為管理機關，民法第1185條、
    國有財產法第12條分別定有明文。查本件被繼承人受已無
    法定繼承人，復未準用民法第1177條之規定選定遺產管理人
    ，而被繼承人受之遺產，倘無人承認繼承時，將於清償債
    權，交付遺贈物後，歸屬國庫，為使被繼承人受遺產之處
    置順利進行，並考量遺產管理之專業性與公平性，本院認選
    任財政部國有財產局臺灣南區辦事處臺南分處為被繼承人
    受之遺產管理人為適當。
五、依非訟事件法第157條、第24條第1項，裁定如主文。
中    華    民    國   100    年    11    月    29    日
                  家事法庭    司法事務官  蔡明賢
以上正本係照原本作成。
如對本裁定抗告，須於裁定送達後10日內向本院提出抗告狀，並
繳納抗告費新台幣1,000元。
中    華    民    國   100    年    11    月    29    日
                              書記官  葉芳如